---
title: "Clase 5"
output: html_document
date: "2024-09-18"
---

```{r setup, include=FALSE}
knitr::opts_chunk$set(echo = TRUE)
```


#Bienvenidxs a la Práctica 5 de Ciencia de Datos Espaciales 1

```{r}
library(tidyverse)
```

En esta práctica vamos a analizar una base de datos de covid, que es una muestra tomada de la original. Primero abran el archivo "base_covid_muestra.txt" a mano... ¿qué ven?

Ahora ábranlo acá usando el siguiente bloque. ¿qué relación hay entre lo que ven acá y el txt?

```{r}
base_covid <- read.csv('base_covid_muestra.txt')
head(base_covid)
```

La idea es entender qué podemos estudiar de esta base de datos y generar un pequeño reporte. Usen las diapos de lo que vieron en la teórica y los códigos de las clases anteriores para guiarse, además de consultar en internet. La idea es resolverlo con tudyverse.

1. Calculen la edad Promedio de los contagiados de covid
2. Hagan un histograma de edades

```{r}
#solucion...


```

3. Ahora calculen el promedio de las MUJERES de la base de datos y de los VARONES.


Pista: la función filter de tidyverse les puede servir para esto

```{r}
#solucion


```

4. Ahora queremos hacer un estudio de los intubados. Generen una base de datos de las personas que fueron intubadas, son las que en la columna "asistencia_respiratoria_mecánica" tienen un SI.

5. Usando esa base de datos, contesten qué porcentaje o fracción de las personas intubadas fallecieron.

```{r}


```

6. Hagan un gráfico de barras de intubados por provincia

```{r}


```

7. Ahora queremos estudiar los grupos etarios, según el siguiente criterio. Creen una columna que se llame "grupo_etario" que valga

1 Si la edad es menor a 6 años 
2 Si está entre 6 y 65 años
3 si es mayor que 65

Pista: tienen que combinar "mutate" con case_when

```{r}


```

8. Ahora armen un gráfico de barras que reporte cuántos pacientes de cada grupo etario hubo y calculen porcentaje de fallecidos según grupo etario. ¿Cómo interpretan esta información?

```{r}


```


9. Nos piden especializar el informe para los casos patagonicos. Teniendo en cuenta si las personas son o no son de la patagonia. Creen una columna llamada "patagonico" que diga sí, "si" la persona es de la patagonia y diga "no" si no es.

```{r}
#AYUDITASSS

#para esto, estas son las provincias patagonicas

provincias_patagonia <- c("Rio Negro", "Neuquen", "Chubut", "Santa Cruz", "Tierra del fuego")
print(provincias_patagonia)
#usen esta expresión para el verdadero falso de case when
print("Chubut" %in% provincias_patagonia) #da TRUE
print("Jujuy" %in% provincias_patagonia) #da FALSE



```
10. Carguemos ahora la base de vacunación.

```{r}

base_vacunas <- read.csv('base_vacunacion_dosis.csv')
head(base_vacunas)
```

11. La columna "id_evento_caso" es la misma que la que se usa en base_covid. Usen la función left_join para agregar la información sobre vacunacion a la base_covid. Después digan cuántas personas en la Patagonia se dieron al menos una vacuna.

```{r}

```



